臺灣雲林地方法院刑事裁定　　　　　　　　　　　　　　九十一年度自字第三六號
　　自　訴　人　乙○○
　　輔　佐　人　甲○○
　　被　　　告　丙○○
右列被告因恐嚇等案件，經自訴人提起自訴，本院裁定如左：
    主  文
自訴駁回。
    理  由
一、按法院或受命法官於自訴案件第一次審判期日前訊問及調查結果，如認為案件有
    刑事訴訟法第二百五十二條至第二百五十四條之情形者，得以裁定駁回其自訴，
    並準用同法第二百五十三條之二第一項第一款至第四款、第二項及第三項之規定
    ，同法第三百二十六條第三項定有明文。
二、本件自訴意旨略稱：自訴人乙○○於被告丙○○之工廠上班，於民國九十年十二
    月二十八日被工廠內之機器拖攪，導致自訴人成為肢體殘障人士。詎被告於九十
    一年四月二十九日，寄發存證信函指摘自訴人無故輕生自殺，甚且以存證信函恐
    嚇將告自訴人毀謗，請求精神損失、工廠停工損失等來要求自訴人不可追究，並
    在工廠內意圖造成員工乙○○無故自裁之說詞、印象，致自訴人必須藉由新聞報
    紙報導以為釐清，被告於調解時，亦堅持無賠償責任，並誣指自訴人自招行為，
    復以存證信函恐嚇自訴人行使權利，造成自訴人心生畏懼，認被告行為該當刑法
    第三百十條毀謗罪、三百零五條恐嚇罪。
三、本院認為：
(一)、就被告所涉之恐嚇罪嫌，依自訴人及其輔佐人到庭所指，係被告寄發存證信函稱
    要追究自訴人毀謗罪嫌及提起民事損害賠償訴訟，致自訴人心生畏懼，妨礙自訴
    人行使權利。自訴人及其輔佐人所得提出之證據，僅為被告所寄發之存證信函、
    自訴人與被告之調解不成立證明書及報紙剪報影本一紙。惟按刑法第三百零五條
    之恐嚇危害安全罪，係以加害生命、身體、自由、名譽、財產之事，恐嚇他人致
    生危害於安全者而言。被告與自訴人就自訴人於工廠內所發生之身體受傷事件到
    底如何發生有所爭執，因而向自訴人主張追究毀謗刑責、民事損害賠償等，是被
    告與自訴人間就此特定事件之爭執，而衍生之訴訟權之告知，被告主張提起毀謗
    告訴或民事訴訟之目的，乃緣由於該特定事件所生之主觀意念，並無超越該事件
    而另有不法目的，即難謂被告有恐嚇之惡意。且其手段是僅止於告知欲提起毀謗
    告訴及民事訴訟，形式均屬合法之事由，亦難認是以加害生命、身體、自由、名
    譽、財產之事，恐嚇他人致生危害於安全。又其目的與手段間，亦無證據可得判
    斷缺乏內在關聯性。所以，自訴人認被告之行為涉有刑法第三百零五條之恐嚇危
    害安全罪，即屬犯罪嫌疑不足。
(二)、自訴人及其輔佐人指被告涉有毀謗罪嫌，係認被告於自訴人受傷事件發生後，於
    存證信函指摘自訴人係自裁行為，又到處說自訴人是要自殺，並舉存證信函、報
    紙影本為證，而無法提出其他證據。按刑法第三百十條第一項之毀謗罪，指意圖
    散佈於眾，而指摘或傳述足以毀損他人名譽之事。由本件自訴人所指出之證據，
    只有存證信函與報紙剪報一紙，就其內容觀之，至多可認被告有爭辯受傷原因之
    陳述，並無從認定被告有散佈「自訴人自裁」於公眾之直接或間接事實，即無從
    認定被告有散佈於眾之意圖。再者，本案並未認定自訴人是否自裁，惟被告陳稱
    自訴人係自裁之陳述，由上述證據內容觀之，乃被告就自訴人受傷原因事實所為
    之爭執的陳述，並非脫離或逾越該事件，泛稱自訴人有自裁之行為。於社會一般
    通念上，該就特定事件之爭辯，整體觀察而言，尚不致認已足使自訴人名譽受到
    損害之危險。於主觀上，被告是否有藉該爭執以詆毀自訴人名譽之意欲，亦無證
    據可認被告有此犯罪嫌疑。
五、本件乃自訴人與被告間，就自訴人受傷事件發生原因為何所為之爭辯，其所爭辯
    之事實，並未超越該事件本身之範圍，尚難以被告爭辯的實在與否，即認被告有
    刑事不法之犯罪故意。被告犯罪嫌疑既屬不足，合於刑事訴訟法第二百五十二條
    第十款之規定，依據上述說明，自應駁回本件自訴。
據上論斷，應依刑事訴訟法第三百二十六條第三項、第二百五十二條第十款裁定如主
文。
中      華      民      國    九十一    年     十一     月    二十九    日
                                         臺灣雲林地方法院刑事第一庭
                                             法  官  侯  廷  昌
右正本證明與原本無異。
如不服本裁定，應於裁定送達後五日內向本院提出抗告狀。
                                             書記官  蔡  金  保
中      華      民      國    九十一    年     十一     月    二十九    日
